臺灣板橋地方法院刑事判決　　　　　　　　　　　　九十一年度訴字第一○九三號
　　公　訴　人　臺灣板橋地方法院檢察署檢察官
　　被　　　告　戊○○　男　二.
右列被告因詐欺等案件，經檢察官提起公訴（九十年度偵字第一四五三三號），本院
判決如左：
    主      文
戊○○幫助洗錢，處有期徒刑陸月，如易科罰金，以佰元折算壹日；緩刑年。
犯罪所得新臺幣壹仟元沒收。
    事      實
一、緣戊○○（原名張宏彬，民國〈下同〉九十年四月九日更名，查無前科紀錄）於
    九十年四月間，因缺錢花用，適見報紙分類廣告刊登租用不特定人開立之金融機
    構帳戶一事，其預見提供帳戶予他人，可能係供掩飾或隱匿因自己或他人重大犯
    罪所得財物之用，然其猶基於幫助洗錢之未必故意，透過報紙廣告所留之電話號
    碼而與不詳人士約定提供銀行、郵局之存款帳戶存摺共五本，嗣旋於九十年四月
    六日至華南商業銀行埔墘分行（位於臺北縣板橋市○○路○段三十七號）開立「
    活期儲蓄存款帳戶」（帳號：000000000000號）、九十年四月六日
    至玉山商業銀行板橋分行（位於臺北縣板橋市○○路○段一八八號）開立「活期
    儲蓄存款帳戶」（帳號：0000000000000號）、九十年四月十二日
    至彰化商業銀行新莊分行（位於臺北縣新莊市○○路一一九號）開立「活期儲蓄
    存款帳戶」（帳號：00000000000000號）、九十年五月三日至世
    華聯合商業銀行埔墘分行（位於臺北縣板橋市○○路○段一九六號）開立「活期
    儲蓄存款帳戶」（帳號：000000000000號），而連同其先前（八十
    五年四月十二日）於新莊新泰路郵局（位於臺北縣新莊市○○路三三三號）開立
    之「郵政存簿儲金帳戶」（帳號：000000－0號），並分別於九十年四月
    六日至九十年五月初之間，在臺北縣新莊市○○路「麥當勞」前，以每個帳戶每
    三個月新臺幣（下同）五百元之代價，將前開帳戶之存摺、印鑑及金融卡出租予
    一確實姓名、年籍不詳，年約三十餘歲之成年男子，並由該成年男子共交付二千
    五百元予戊○○。嗣戊○○之前開彰化商業銀行新莊分行、世華聯合商業銀行埔
    墘分行之「活期儲蓄存款」帳戶即於他人為常業詐欺（於報紙刊登廣告偽稱徵求
    轎車司機伴遊男子〈俗稱「牛郎」〉、開立「電話交友」專屬信箱、利用行動電
    話發出簡訊偽稱出賣數位相機，而騙取癸○○、己○○交付渠等所有之自用小客
    車以變賣，而除所得價款一成由辛○○〈業於九十一年七月九日，經臺灣高雄地
    方法院以九十年度訴字第一六六四號刑事判決諭知有罪判決確定〉取得，餘款則
    匯入戊○○之前開彰化商業銀行新莊分行之「活期儲蓄存款」帳戶中，或由受騙
    之丙○○、庚○○、「吳振成」、「黃秀霞」、「陳惠娟」、「林志誠」、「劉
    容彬」、「林玟旻」、「蘇秀雲」、「楊飛楊」、「子○」、「丁○○」、「陳
    瑞娟」、「金秀琴」、「壬○○」、「甲○○」、「曾惠鈺」、「潘嘉琪」、「
    吳凌」、「陳貞秀」及張家蓉〈乙○○之友人〉等人，將款項〈一千至一萬八千
    元不等〉匯入戊○○之前開彰化商業銀行新莊分行、世華聯合商業銀行埔墘分行
    之「活期儲蓄存款」帳戶中）時，供作掩飾或隱匿因自己或他人為常業詐欺所得
    財物之用（另戊○○之前開新莊新泰路郵局之「郵政存簿儲金帳戶」、華南商業
    銀行埔墘分行、玉山商業銀行板橋分行之「活期儲蓄存款帳戶」則尚未用供洗錢
    之匯款帳戶）；嗣於九十年五月十日經警查獲辛○○，經由匯款帳戶循線再查獲
    戊○○。
二、案經高雄市政府警察局移送臺灣高雄地方法院檢察署報請臺灣高等法院檢察署檢
    察長核轉臺灣板橋地方法院檢察署檢察官偵查起訴。
    理      由
一、訊據被告戊○○坦承曾於前揭時、地出租帳戶予他人一事，然矢口否認有幫助洗
    錢之犯行，辯稱：伊不知道前開帳戶係供作「洗錢」之用云云；惟查：
（一）被告戊○○提供他人使用之彰化商業銀行新莊分行、世華聯合商業銀行埔墘分
      行之「活期儲蓄存款」帳戶，嗣於他人為常業詐欺（於報紙刊登廣告偽稱徵求
      轎車司機伴遊男子〈俗稱「牛郎」〉、開立「電話交友」專屬信箱、利用行動
      電話發出簡訊偽稱出賣數位相機，而騙取癸○○、己○○交付渠等所有之自用
      小客車以變賣，而除所得價款一成由辛○○取得，餘款則匯入戊○○之前開彰
      化商業銀行新莊分行之「活期儲蓄存款」帳戶中，或由受騙之丙○○、庚○○
      、「吳振成」、「黃秀霞」、「陳惠娟」、「林志誠」、「劉容彬」、「林玟
      旻」、「蘇秀雲」、「楊飛楊」、「子○」、「丁○○」、「陳瑞娟」、「金
      秀琴」、「壬○○」、「甲○○」、「曾惠鈺」、「潘嘉琪」、「吳凌」、「
      陳貞秀」及張家蓉〈乙○○之友人〉等人，將款項〈一千至一萬八千元不等〉
      匯入戊○○之前開彰化商業銀行新莊分行、世華聯合商業銀行埔墘分行之「活
      期儲蓄存款」帳戶中）時，供作掩飾或隱匿因自己或他人為常業詐欺所得財物
      之用一節，業據證人辛○○、丙○○、庚○○、乙○○於本院審理中到庭結證
      屬實（見本院九十一年七月二十四日、九十一年十月二十三日訊問筆錄）並據
      證人辛○○、癸○○、己○○於另案（臺灣高雄地方法院九十年度訴字第一六
      六四號）之警訊、法院審理中證述無誤，並有彰化商業銀行存款憑條影本二紙
      （見高雄市政府警察局刑案偵查卷宗〈收案：九十年五月十日〉第十七頁）、
      彰化商業銀行新莊分行九十一年七月二日彰莊字第一二九三號函檢送之「活期
      存款明細分類帳」、匯入款項明細表、世華聯合商業銀行埔墘分行九十一年八
      月二十二日〈九十一〉世埔墘字第○○○○一一一號函檢送之「存款明細分戶
      帳」、匯入款資料各一份（見本院卷）附卷足稽（另被告戊○○提供他人使用
      之新莊新泰路郵局之「郵政存簿儲金帳戶」、華南商業銀行埔墘分行、玉山商
      業銀行板橋分行之「活期儲蓄存款帳戶」，依三重郵局九十一年七月五日儲九
      一五○六八二－八號函、華南商業銀行埔墘分行〈九十一〉九十一年九月十八
      日華埔字第一五七號函、玉山商業銀行板橋分行九十一年八月六日玉板橋字第
      九一○○五七四號函所分別檢附之「客戶歷史交易清單」、「存款往來明細表
      」、「存戶交易明細表」以觀，尚難認已用供洗錢之匯款帳戶）。
（二）按於金融機構開設帳戶，請領存摺及金融卡一事，係針對個人身分之社會信用
      而予以資金流通，具有強烈之屬人性，而金融帳戶為個人理財之工具，申請開
      設金融帳戶並無任何特殊之限制，一般民眾皆得以存入最低開戶金額之方式申
      請之，且一人可在不同之金融機構申請多數之存款帳戶使用，此亦屬眾所週知
      之事；況且，被告於本案亦如此為之，則依一般人之社會生活經驗，若見陌生
      人不以自己名義申請開戶，反而以刊登廣告之方式向不特定人蒐集承租他人之
      金融帳戶供己使用，衡情對於該等帳戶是否供合法使用當有強烈之懷疑。而被
      告對承租其帳戶者之確實姓名、住居所等相關資料並無所知，且該「承租」者
      係透過報紙刊登廣告之方式而取得被告之帳戶，業據被告供明無訛；再者，被
      告於檢察官偵查中亦坦承：「（你一次拿這麼多帳戶租給別人用，有無想過他
      們會拿去犯罪？）『我那時候有想過』，但那個人跟我講他要拿去存錢。」（
      見臺灣板橋地方法院檢察署九十年度偵字第一四五三三號卷第九頁背面），益
      見被告就他人可能以其出租之帳戶用供掩飾、隱藏因自己或他人重大犯罪所得
      財物（洗錢）一事已有預見，是其竟圖一己之私利而仍為之，其有幫助洗錢之
      未必故意灼然，所辯無非圖卸之詞，自無足採信。
二、從而，本案事證已臻明確，被告犯行洵堪認定，自應依法論科。
三、核被告戊○○所為係犯刑法第三十條第一項、洗錢防制法第九條第一項之幫助洗
    錢罪。被告幫助他人犯罪，係從犯，爰依刑法第三十條第二項之規定按正犯之刑
    減輕之。至於被告提供他人使用之新莊新泰路郵局之「郵政存簿儲金帳戶」、華
    南商業銀行埔墘分行、玉山商業銀行板橋分行之「活期儲蓄存款帳戶」尚未用供
    洗錢，業如前述，而洗錢罪並未罰及未遂或預備犯，又按刑法上之幫助犯，以正
    犯已經犯罪為構成要件，故幫助犯無獨立性，如無他人犯罪行為之存在，幫助犯
    即無由成立（參照最高法院六十年臺上字第二一五九號判例），惟此部分若成立
    犯罪，與本案論罪科刑之犯罪事實有實質上一罪之關係，故不另為無罪之諭知。
    爰審酌被告戊○○正值年輕力壯之時，不思以正當工作賺取金錢，竟貪圖一己之
    私利而為本案犯行之犯罪動機、目的、手段、品行、智識程度、所生危害及犯罪
    後已見悔意，態度尚佳等一切情狀，量處如主文所示之刑，並諭知如易科罰金之
    折算標準，以資懲儆。未查被告戊○○未曾受有期徒刑以上刑之宣告，此有臺灣
    高等法院檢察署刑案紀錄簡覆表在卷足憑，本院認被告一時失慮而罹刑典，受此
    偵審訴訟程序及刑之宣告等教訓，當益知警惕，應無再犯之虞，所宣告之刑以暫
    不執行為適當，爰併宣告緩刑三年，以啟自新，以勵來茲。
四、被告出租其於世華聯合商業銀行埔墘分行、彰化商業銀行新莊分行開立之「活期
    儲蓄存款帳戶」供人為洗錢之用，而獲得之對價一千元，係其所有而因犯本案幫
    助洗錢罪所得之物（非洗錢防制法第十二條第一項所規定之「因犯本法之罪者，
    其因犯罪所得財物或財產上利益」），雖未扣案，但依金錢之可替代性，自不生
    滅失之問題，爰仍依刑法第三十八條第一項第三款之規定宣告沒收；至於被告出
    租其於新莊新泰路郵局開立之「郵政存簿儲金帳戶」、華南商業銀行埔墘分行、
    玉山商業銀行板橋分行開立之「活期儲蓄存款帳戶」則因尚未用供洗錢之匯款帳
    戶，故不構成犯罪，則被告所得之一千五百元即非「因『犯罪』所得之物」，故
    不予宣告沒收。
五、另公訴意旨略以：被告戊○○所為前揭幫助洗錢之犯行亦同時涉犯刑法第三十條
    第一項、第三百四十條之幫助常業詐欺罪嫌云云。惟按幫助犯除須對於其實施之
    幫助行為予以認識外，尚須對正犯之犯行有構成要件故意之存在，始克相當；訊
    據被告戊○○堅決否認有幫助常業詐欺之犯行，辯稱：伊事前並不知其帳戶係供
    常業詐欺之匯款帳戶之用等語。經查：本件被告出租帳戶供他人使用時，依該活
    期儲蓄存款帳戶係供作存提款及匯款之使用特性以觀，被告可能預見上開帳戶係
    供作他人掩飾犯罪所得款項之用，業如前述，惟尚難逕認其得認識他人實施常業
    詐欺犯罪之態樣及內容，自無從就該正犯所為之常業詐欺構成要件行為予以認識
    ，自不得以幫助常業詐欺罪相繩。此外，本院復查無其他積極證據證明被告有何
    幫助常業詐欺之犯行，既不能證明被告有此部分犯罪，本應諭知被告無罪之判決
    ，惟該部分若成立犯罪則與被告前開論罪科刑之犯罪事實，有想像競合犯之裁判
    上一罪關係，爰不另為無罪之諭知，併此敘明。
據上論斷，應依刑事訴訟法第二百九十九條第一項前段，洗錢防制法第九條第一項，
刑法第十一條前段、第三十條、第四十一條第一項前段、第七十四條第一款、第三十
八條第一項第三款，罰金罰鍰提高標準條例第二條，判決如主文。
本案經檢察官蘇楊旭到庭執行職務。
中      華      民      國      九十一      年    十一    月   十五     日
                                      臺灣板橋地方法院刑事第五庭
                                          法  官  陳  鴻  清
右正本證明與原本無異。
如不服本判決，應於判決送達後十日內，向本院提出上訴狀。
                                          書記官  林  蔚  然
中      華      民      國      九十一      年    十一    月   二十     日
附錄本案論罪科刑法條全文：
洗錢防制法第九條：
洗錢者，處五年以下有期徒刑，得併科新臺幣三百萬元以下罰金。
以犯前項之罪為常業者，處一年以上七年以下有期徒刑，併科新臺幣一百萬元以上一
千萬元以下罰金。
法人之代表人、法人或自然人之代理人、受雇人或其他從業人員，因執行業務犯前二
項之罪者，除處罰行為人外，對該法人或自然人並科以各該項所定之罰金。但法人之
代表人或自然人對於犯罪之發生，已盡力為防止行為者，不在此限。
犯前三項之罪，於犯罪後六個月內自首者，免除其刑；逾六個月者，減輕或免除其刑
；在偵查或審判中自白者，減輕其刑。
